【裁判字號】    90,上更(一),485
【裁判日期】    901128
【裁判案由】    違反槍砲彈藥刀械管制條例
【裁判全文】
臺灣高等法院刑事判決                          九十年度上更(一)字第四八五號
    上  訴  人  甲○○
    選任辯護人  吳超萍
右上訴人，因違反槍砲彈藥刀械管制條例案件，不服臺灣板橋地方法院，八十七年度
訴字第一四六一號，中華民國八十七年九月三日第一審判決（起訴案號：臺灣板橋地
方法院檢察署八十七年度偵字第九六四五號）提起上訴，本院判決如左：
    主      文
原判決撤銷。
甲○○未經許可，製造可發射子彈具有殺傷力之槍枝，處有期徒刑伍年貳月，併科罰
金新台幣伍萬元，罰金如易服勞役，以新台幣玖佰元折算壹日。
扣案之仿WALTHER 半自動手槍改造可發射子彈具有殺傷力槍枝貳支（槍枝管制編號0
000000000、0000000000號）、布輪條拾陸條，均沒收。
    事      實
一、甲○○於民國(下同)八十七年二月初，在台北市西門町獅子林百貨「華山論槍」
    玩具專賣店，購得不具殺傷力之仿WALTHER 半自動手槍製造之玩具手槍（槍號：
    ＦＳ－九六０七號）二支、不具底火與火藥之玩具槍用子彈六顆，及清理槍管用
    之布輪條十六條。詎其明知未經中央主管機關許可，不得製造可發射子彈具有殺
    傷力之槍枝及子彈，竟基於製造槍枝、子彈之犯意，於同年三月間，未經許可，
    在台北縣蘆洲市○○路四十六巷四十九號一樓住處，接續改造上開玩具手槍，將
    其中一支之金屬槍管車通（槍枝管制編號0000000000），另一支塑膠
    槍管換裝為已車通之土造金屬槍管（槍枝管制編號0000000000），均
    製成可發射子彈具有殺傷力之槍枝；另接續改造上開玩具槍用子彈，將其中二顆
    彈頭加裝直徑約四、五公釐之鋼珠，製成為具有殺傷力之鋼珠子彈。嗣於同年五
    月六日晚間十時許，在上址為警查獲，並扣得該改造槍枝與子彈（子彈經試射，
    已滅失）及甲○○所有並供清理槍管用之布輪條十六條。
二、案經台北縣警察局蘆洲分局報請台灣板橋地方法院檢察署檢察官偵查起訴。
    理      由
一、右開事實之認定，次第依(一)、上訴人甲○○所有右開扣案槍枝、子彈與布輪條。
    (二)、右開槍枝、子彈係玩具槍、彈改造而成具傷力之槍枝、子彈，以及(三)、上訴
    人改造右開槍枝、子彈等三部分事實，論駁之：
  (一)、上訴人對於八十七年五月六日晚間十時許，警員在其台北縣蘆洲市○○路四十
      六巷四十九號一樓住處，查獲其所有右開槍枝、子彈與布輪條之事實，迭於警
      詢、偵查中原審及本院前審審理時，自白不諱，有扣押物清單在卷可稽。扣案
      槍枝（子彈經試射，已滅失）並當庭提示上訴人辨認無訛。上訴人在本院前審
      判決後，其上訴理由雖提出丙○○另案之警詢筆錄，辯稱，右開槍枝其中一支
      八厘米槍係溫某放置於上訴人住處云云，且在本審審理時進而辯稱，本件改造
      槍、彈，非上訴人所有，均係溫某寄放云云。惟按扣案槍枝或子彈果係他人放
      置者，如此攸關自己重大刑責之事，何以上訴人歷經警詢、檢察官偵訊均未置
      辯？尤以迨至原審及本院前審亦無辯解？且若溫某有寄放槍枝或子彈之事，關
      於寄放槍枝一支或二支以及寄放槍枝或兼有子彈等簡單之事，何以前後說詞竟
      有差異？故此項辯解，顯有疑竇。觀之查上訴人所舉證之另案警詢筆錄，姑不
      論此份在本院前審最後事實審辯論終結後始提出之審判外陳述，本應非最高法
      院審級救濟程序所得置喙，且該筆錄之文字，載為：「一支八厘米手槍於八十
      七年五月十二日我被三重分局查獲移送以重警宏字０一一九四七號移送台灣板
  橋地方法院檢察署，另一支八厘米手槍、我交給甲○○並放置在其住所內，被
      蘆洲分局八十七年五月六日查獲以蘆警三刑德字第一二五００號移送台灣板橋
      地方法院檢署偵辦」，其中兩起移送函文字號均記述精確，不似口述筆錄，非
      無失真，難予遽採。復經本審傳訊丙○○到庭作證，溫某己堅詞否認寄放槍枝
      或子彈情事，是上訴人此項答辯，益不足憑信。上訴人另辯稱，溫某以同一方
      法，嫁禍另案被告乙○○，雖經台灣板橋地方法院檢察署檢察官以八十七年偵
      字第二二二三號起訴，但楊某業已獲判無罪云云。經查乙○○曾被訴販賣槍彈
      予丙○○以及經獲判無罪之事實，有本院八十九年上訴字第三七六九號判決在
      卷，固屬實在，惟查上訴人此項舉證，無非以溫某有嫁禍於案外人之前例，欲
      進而推論溫某亦嫁禍於本案被告，亦即反證在案被告之無辜被陷害。但按設局
      嫁禍於人，乃非比尋常之事，純起於人與人間彼此私人特殊緣由始致之，縱溫
      某曾嫁禍於人，並不足認其亦有嫁禍其他人之蓋然性。故該項事實核與本案上
      訴人改造槍、彈之待證事實，並不具證據之關聯性，亦不足為上訴人有利之反
      證。從而，查獲右開槍枝、子彈與布輪條等查扣之物為上訴人所有之事實，堪
      予認定。
  (二)、右開槍枝、子彈經內政部警政署刑事警察局鑑定結果：手槍二支（槍枝管制編
      號0000000000、0000000000），均係仿WALTHER 半自動
      手槍製造之玩具手槍，其中一支將金屬槍管車通改造而成，機械良好，具殺傷
      力，另不支係換替已車通之土造金屬槍管改造而成，機械良好，具殺傷力；子
      彈六顆，其中二顆係玩具槍子彈加裝直徑約四、五ＭＭ之鋼珠改造而成，經試
      射結果，可擊發，具傷力，此有該局八十七年五月十四日，刑鑑字第三二０二
      ０號鑑驗通知書及鑑證資料各一紙在卷可稽。上訴人雖辯稱，上述鑑定欠缺槍
      彈測紀錄表，足見係採目視性能檢驗法，非採實地射擊之動能測試法，有失準
      確；且扣押物并無鋼珠子彈，僅以玩具ＢＢ塑膠子彈，豈有可能具殺傷力？又
      併裝槍管既已脫落，能否發射，頗值疑慮云云。惟查前述鑑驗通知書業已明確
      記載其鑑驗方法為「性能檢驗法，動能測試法」，並在鑑證資料之子彈項下載
      明「試射二顆」，是上訴人就鑑定方法之懷疑，應屬無據。而填裝於子彈間之
      鋼珠，一經試射，已告散失，如何存留？且扣案槍枝，自八十七年五月六日迄
      今，已歷三年有餘，姑不論保管期間之自然老舊，屢次因開庭提示或鑑定之必
      要，一再運輸、移置，槍枝狀況已不如昔，事所當然，自不能以今日槍管脫落
      狀況推論當初之發射能力。上訴人此等辯解，殊不足認鑑定結果仍有合理之懷
      疑。從而，前述鑑定意見，應可憑信，亦即右開槍枝、子彈係玩具槍、彈改造
      具殺傷力之槍、彈，亦堪認定。
  (三)、上訴人自己改造右開槍彈之事實，迭據其在警詢、原審及本院前審審理時自白
      ，而於檢察官偵查中亦是認改造槍枝一支。經查右開槍枝、子彈係玩具槍、彈
      所改造，已如前述；關於玩具槍、彈來源一節，上訴人所供購自「華山玩具專
      賣店」云云，核有卷附「華山玩具」連鎖店廣告資料可證，足認上訴人供詞不
      虛；次查因改造槍枝所汰換下之玩具塑膠槍管，復於同年六月二十三日警員執
      行毒品防治條例案件搜索時，又在上訴人住處一併查獲，此有台灣板橋地方法
      院檢察署八十七年偵字第一三０九四號卷內扣押物清單可稽，並經上訴人是認
      無訛；又查上訴人具有機械組裝能力，其自承其有組裝模型遙控汽車嗜好，自
      行組裝遙控汽車已有八年經驗。按組裝遙控汽車把玩，關於機械之認識，所需
      之精密度，不下於槍、彈之組裝改造，上訴人既有此機械組裝能力，應可認同
      具改造槍枝、子彈之能力，並有類似組裝機械之愛好。故上訴人關於自己改造
      本件槍枝、子彈之自白，核與事實相符。上訴人選任辯護人懷疑本件改造槍枝
      可能係案外人丙○○得自案外人乙○○，爾後移置於上訴人住處云云。惟查案
      外人乙○○涉嫌販賣槍枝，業經本院判處無罪在案，有前開判決可憑；而丙○○被訴持有改造槍枝案件，亦經判決確定，核其所持有者，係另一支槍枝管制
      編號0000000000號改造槍枝，有本院八十八年上訴字第一０八三號
      判決書在可憑。是上訴人諉罪於楊某、溫某之說詞，已屬無稽。上訴人選任辯
      護人另辯稱，上訴人係供稱改造「八厘米」槍枝，而送鑑定槍枝是否為「八厘
      米」？有無錯送鑑定云云？經核卷證，送鑑定之槍枝、子彈，乃扣案之實物，
      設若上訴人對該槍枝種類之認知有誤，並不影響鑑定之正確性。從而，上訴人
      否認改造槍枝、子彈，已無可採，而偵查中僅供認改造槍枝一支之說詞，更不
      足影響上訴人改造槍枝二支之事實認定。至於上訴人如何改造槍、彈一節，究
      係基於概括犯意，以數行為改造？抑或出於單一犯意，以接續之行為改造？按
      槍枝或子彈之改造，衡情以一次備妥材料，數支槍枝或數顆子彈同時按步驟接
      續拆卸、組裝為方便，在法律上為一行為之接續為之，屬單一犯罪行為之接續
      ，非可認係連續之數犯罪行為，併予認定。
  (四)、綜上所述，上訴人右開購得玩具槍、彈，改造成可發射子彈具殺傷力之槍枝及
      子彈之事實，已堪認定。
二、查槍砲彈藥刀械係政府所管判之違禁物品，未經中央主管機關許可，不得製造可
    發射子彈具有殺傷力之槍枝及子彈，槍砲彈藥刀械管制條例第五條定有明文。上
    訴人違反上開規定，未經許可製造可發射子彈具有殺傷力之槍枝及子彈，所為係
    犯同條例第十一條第一項未經許可製造可發射子彈具殺傷力槍枝罪及第十二條第
    一項未經許可製造且殺傷力子彈罪。其接續製造槍枝及接續製造子彈行為，均僅
    屬法律評價上之單一犯罪行為，各為單純之一罪。其製造後復持有可發射子彈具
    殺傷力槍枝及具殺傷力子彈之低度行為，應為製造槍枝、子彈之高度行為所吸收
    ，不另論罪。
    又所製造子彈係供所製造槍枝發射之用，二罪間具有方法與結果之牽連關係，應
    依刑法第五十五條規定，從重以未經許可製造可發射子彈具殺傷力槍枝罪處斷。
三、本案除以上改造槍枝二支及改造子彈二顆之外，另查獲：(一)、子彈四顆，經查其
    中一顆無法擊發，另三顆係玩具槍子彈，不具底火及火藥，均不具殺傷力；(二)、
    空彈殼十八顆，查係玩具槍空彈殼；(三)、槍管一支，查係玩具槍金屬槍管；(四)、
    長槍二支，（槍枝管制編號0000000000、0000000000號）
    ，均係以外接高壓鋼瓶內之氣體為發射動力，其中一支係仿LOLT M16步槍外型製
    造之玩具長槍，實際試射，槍枝有漏氣現象，另一支之充氣裝置及板機已損壞，
    均不具殺傷力；(五)、衝鋒槍一支，查係仿美國INGRAM M－11型衝鋒槍製造之玩具
    槍，槍管為塑膠材質，內具金屬阻鐵，不具撞針，不具殺傷力。此經內政部警政
    署刑事警察局一併鑑定在案，無不可憑信，核不構成槍砲彈藥刀械管制條例之罪
    。起訴書已敘明不另為不起訴處分，核無違誤，併此敘明。
四、原審就改造槍枝二支及子彈二顆部分，予以論科，固非無見，惟查：(一)、原判決
    所述之犯罪事實，漏未認定犯罪時間，(二)、原判決關於槍枝及子彈之製造行為，
    疏於論究連續犯或接續犯，(三)、槍砲彈藥刀械管制條例第十九條宣付強制工作之
    規定，業於九十年十一月十四日公布刪除，而於同年月十六日生效，原審未及排
    除其適用，均有未洽，上訴人上訴意旨否認犯罪云云，固非可取，但原審判決既
    有可議，仍屬不可維持，應由本院予以撤銷改判。
    茲審酌上訴人尚無判罪前科；其改造本案槍枝、子彈，查無不良動機，可認係出
    於組裝機械之嗜好而為，好奇致觸犯刑章；改造完成僅二月，即被查獲，潛在危
    險已獲解除；獲案之初直承犯行不諱，非無悔意。爰從輕處以如主文所示之刑，
    併科罰金部分並諭知易刑之折算標準，以資懲戒。又扣案如主文所示之槍枝，係
    違禁物，應依刑法第三十八條第一項宣告沒收，如主文所示之布輪條，係上訴人
    所有且供製造槍枝所用之物，並依同條項第二款沒收之。
    末查槍砲彈藥刀械管制條例第十九條宣付強制工作之規定，已於九十年十一月十
    四日公布刪除，於同年月十六日生效。上訴人行為後法律變更，裁判時之法律有
    利於上訴人，自應適用裁判時法，已無依該條例宣付強制工作之餘地，附此敘明
    。
據上論斷，應依刑事訴訟法第三百六十九條第一項前段、第三百六十四條、第二百九
十九條第一項前段、槍砲彈藥刀械管制條例第十一條第一項、第十二條第一項、刑法
第二條第一項前段、第十一條前段、第五十五條、第四十二條、第三十八條第一項第
一款、第二款，罰金罰鍰提高標準條例第二條，現行法規所定貨幣單位折算新台幣條
例第二條，判決如主文。
本案經檢察官彭坤業到庭執行職務。
中      華      民      國     九十     年     十一     月    二十八    日
                            臺灣高等法院刑事第八庭
                                審判長法  官  陳  祐  治
                                      法  官  楊  炳  禎
                                      法  官  沈  宜  生
右正本證明與原本無異。
如不服本判決應於收受送達後十日內向本院提出上訴書狀，其未敘述上訴之理由者並
得於提起上訴後十日內向本院補提理由書（均須按他造當事人之人數附繕本）。
                                      書記官  詹  麗  珠
中      華      民      國     九十     年     十一     月    二十九    日


司法院資訊處製作；財團法人民間司法改革基金會備份。
